臺灣高等法院高雄分院刑事判決
111年度交上易字第125號
上  訴  人  
即  被  告  黃則璇


上列上訴人因過失傷害案件，不服臺灣屏東地方法院111年度交
易字第118號，中華民國111年8月16日第一審判決（起訴案號：
臺灣屏東地方檢察署110年度偵字第11143號），關於科刑部分，
提起上訴，本院判決如下：
    主  文
上訴駁回。
    事  實  及  理  由
壹、上訴即本院審理範圍之說明
一、刑事訴訟法第348條第3項規定：「上訴得明示僅就判決之刑
    、沒收或保安處分一部為之」，而其立法理由指出：「為尊
    重當事人設定攻防之範圍，並減輕上訴審審理之負擔，容許
    上訴權人僅針對刑、沒收或保安處分一部提起上訴，其未表
    明上訴之認定犯罪事實部分，則不在第二審之審判範圍。如
    為數罪併罰之案件，亦得僅針對各罪之刑、沒收、保安處分
    或對併罰所定之應執行刑、沒收、保安處分，提起上訴，其
    效力不及於原審所認定之各犯罪事實，此部分犯罪事實不在
    上訴審審查範圍」。
二、經查，上訴人即被告黃則璇（下稱被告黃則璇）於本院審理
    過程中，迭明示只對原審判決之科刑事項提起上訴，至於原
    審所為之其他判決內容，則不在上訴範圍（本院卷第7、49
    至51、68頁）。依據前述說明，本院僅就原審判決之宣告刑
    妥適與否，進行審理，至於原審判決其他部分，則非本院審
    查範圍，先予指明。
貳、本案據以審查量刑妥適與否之原審所認定犯罪事實、所犯罪
    名
一、犯罪事實：
    黃則璇、邱啓富均考領有普通重型機車駕駛執照，黃則璇於
    民國110年5月6日下午5時7分許，騎乘車牌號碼000-0000號
    普通重型機車（下稱甲機車），沿屏東縣屏東市歸仁路由北
    往南方向行駛至屏東縣屏東市歸仁路186巷口時，本應注意
    行經無號誌交叉路口，左轉彎車應禮讓對向直行車先行，而
    依當時天候晴、日間自然光線、柏油路面乾燥、無缺陷、路
    上有停車、視距良好，客觀上並無不能注意之情事，黃則璇
    竟疏未禮讓對向直行車先行貿然左轉。當時邱啓富騎乘車牌
    號碼000-000號普通重型機車，沿屏東縣屏東市歸仁路由南
    往北方向直行至上開路口，本應注意行經無號誌交叉路口，
    應減速慢行，作隨時停車之準備，且不得駛出路面邊線，竟
    貿然駛出路面邊線，亦未減速慢行，未作隨時停車之準備，
    兩車因而發生碰撞，黃則璇因而受有右足踝內側部擦挫傷、
    左膝擦挫傷等傷害；邱啟富因而受有左側第3至9肋骨骨折併
    連痂胸及血胸、左鎖骨骨折、左肩胛骨骨折、左腳大拇指骨
    折等傷害。
二、所犯罪名：
    核被告黃則璇所為，係犯刑法第284條前段過失傷害罪。
參、刑之減輕事由
　　對於未發覺之罪自首而受裁判者，得減輕其刑，刑法第62條
    前段定有明文。被告黃則璇於案發後停留現場，向據報到場
    之員警，坦承是甲機車騎士而為肇事者，有屏東縣政府警察
    局交通警察隊道路交通事故肇事人自首情形紀錄表可憑（警
    卷第47頁），是以被告黃則璇乃對於未被發覺之犯罪，主動
    向員警自首而願受裁判，且使員警毋庸耗費資源查緝甲機車
    騎士究為何人，應依刑法第62條前段規定，減輕其刑。
肆、上訴有無理由之論斷
一、原審認被告黃則璇罪證明確，考量「本案車禍乃以被告黃則
    璇疏未禮讓對向直行車先行貿然左轉，而為肇事主因，而邱
    啓富駛出路面邊線，未減速慢行，未作隨時停車之準備，則
    為次因。又邱啓富為此受有左側第3至9肋骨骨折併連痂胸及
    血胸、左鎖骨骨折、左肩胛骨骨折、左腳大拇指骨折等傷害
　　。惟念被告黃則璇並無任何前科紀錄（卷附臺灣高等法院被
    告前案紀錄表參照），素行尚佳，且於審理過程中始終坦承
    犯行，態度尚可。兼衡被告黃則璇自陳之學識程度、家庭及
    經濟狀況（因涉及個人隱私故不揭露，詳參原審卷第122頁
    ）等一切情狀」，對被告黃則璇量處有期徒刑3月之刑。本
    院經核原審就被告黃則璇所量處之宣告刑，已依刑法第57條
    規定詳細審酌，尚稱妥適。
二、被告黃則璇上訴意旨固略以：本案是因邱啓富否認自己對於
    本案車禍事故之發生，乃具肇事次因，堅向被告黃則璇索取
    新臺幣上百萬元之賠償，缺乏循調（和）解程序解決糾紛之
    誠意，方致雙方迄今無法調（和）解成立，原審疏未審酌及
    此，復未考量被告黃則璇坦承不諱之犯後態度，而以否認犯
    行之邱啓富僅遭原審判處拘役40日，被告黃則璇竟遭判處有
    期徒刑3月之刑，實嫌過重，容有再行斟酌餘地云云（本院
    卷第7至10、51頁）。經查：
　㈠調（和）解等訴訟外解決紛爭程序之運用與否，暨參與調（
    和）解時所為之讓步底線，本均應全然尊重當事人之意願，
    質言之，該等事項均係當事人之正當權利，任何人均不該因
    權利之適正行使，而受不利評價，是被告黃則璇稱原審疏未
    考量邱啓富欠缺調（和）解誠意方使調（和）解迄未成立等
    節，致對被告黃則璇量刑過重之部分，尚屬無稽。
　㈡被告黃則璇另稱其犯後坦承犯行之部分，本經原審量刑時予
    以考量。此外，原審復詳予審酌被告黃則璇過失程度、犯罪
    所生之危害等刑法第57條所列事項，且與同案被告邱啓富之
　　該等事項相互比對、考量，業如前所述，因而對被告黃則璇
    量處有期徒刑3月之刑，雖較對同案被告邱啓富所處拘役40
    日之刑為重，然此乃被告黃則璇為肇事主因、過失程度較重
    ，且犯罪所生危害復顯重於同案被告邱啓富之合理結果，而
    未逾法定刑度，且合乎法律之目的，並無違反比例原則、平
    等原則、公平正義等濫用量刑權限之情形，於國家刑罰權在
    本案實踐個別正義而言，尚屬罪刑相當，刑度並無不妥之處
    ，自無過重之失可言。
　㈢職是，被告黃則璇以前揭事由指責原審量刑過重，為無理由
    ，應予駁回其上訴。
伍、同案被告邱啓富被訴部分，經原審判處罪刑後，未據上訴，
    已告確定，併予指明。　　　　
據上論結，應依刑事訴訟法第368條，判決如主文。
本案經檢察官翁逸玲提起公訴，檢察官吳茂松到庭執行職務。
中　　華　　民　　國　　111 　年　　11　　月　　30　　日
                  刑事第二庭    審判長法  官  孫啓強
                                      法  官  鄭詠仁
                                      法  官  莊珮吟
以上正本證明與原本無異。
不得上訴。
中　　華　　民　　國　　111 　年　　11　　月　　30　　日
　　　　　　　　　　　　　　　　　　　書記官  唐奇燕

◎附錄本案所犯法條：
《刑法第284條》
因過失傷害人者，處1年以下有期徒刑、拘役或10萬元以下罰金
；致重傷者，處3年以下有期徒刑、拘役或30萬元以下罰金。